【裁判字號】    98,上易,174
【裁判日期】    981225
【裁判案由】    贓物
【裁判全文】
臺灣高等法院花蓮分院刑事判決         98年度上易字第174號
上  訴  人  臺灣花蓮地方法院檢察署檢察官
被      告  甲○○
                    現另案於臺灣花蓮監獄執行中
上列上訴人因被告贓物案件，不服臺灣花蓮地方法院98年度易字
第 204號中華民國98年10月26日第一審判決（起訴案號：臺灣花
蓮地方法院檢察署98年度偵字第2632號），提起上訴，本院判決
如下：
    主  文
上訴駁回。
    理  由
一、本案經本院審理結果，認第一審判決對被告甲○○為無罪之
    諭知，核無不當，應予維持，並引用如附件第一審判決書記
    載之證據及理由（如附件）。
二、檢察官上訴意旨略以：本件原審判決被告甲○○無罪，固非
    無見，然被告與證人鄭正雄就彼此間債務為新臺幣（下同）
    5,000元或1萬元，說詞並不一致，是證人之證述可信性已屬
    可議。又證人鄭正雄固表示未曾告知被告瓦斯爐係贓物，然
    除證人之證述外，尚應考量被告購買上述瓦斯爐係在凌晨時
    間、溪邊沿岸，此與正常之交易方式相去甚遠；況且被告購
    買上述瓦斯爐後，未將之帶回家中，卻是藏放在廢棄豬舍，
    此亦與一般購物習慣不符。再被告既然知悉證人有竊盜前科
    ，且與證人交易時特別詢問是否為贓物等請，足認被告對上
    述瓦斯爐為贓物有相當之認識。綜上，被告明知上述瓦斯爐
    屬贓物仍買受之，其涉犯贓物罪嫌應堪認定等語。
三、按被告並無自證無罪之義務，是其否認犯罪所持之辯解，縱
    無可取，仍不得因此資以為反證其犯罪之論據。又認定犯罪
    事實應依證據，為刑事訴訟法所明定，故被告否認犯罪事實
    所持之辯解，縱屬不能成立，仍非有積極證據足以證明其犯
    罪行為，不能遽為有罪之認定（最高法院30年上字第1831號
    判例參照）。而刑法故買贓物罪之成立，固必以他人犯有財
    產上之犯罪為前提，且行為人主觀上必須對其所收受之物係
    他人為財產犯罪所得之物有所認識，並進而故買，始具故買
    贓物之故意，如不能證明行為人有贓物認識，雖予以故買，
    仍不得以故買贓物罪相繩。經查：
（一）證人鄭正雄在原審時已證稱：偷到載有6、7臺瓦斯爐之小
      貨車後，即打電話予被告，因為欠被告錢，所以向被告表
      示瓦斯爐係朋友公司倒店剩下，是否願意接受以瓦斯爐抵
      帳；被告同意後，並未檢查瓦斯爐狀況，惟有表明如果係
      贓物則不接受，因此伊則保證並非贓物等語明確。
（二）被告購買本件瓦斯爐係在凌晨時間，地點在省道旁（並非
      上訴意旨所指之溪邊沿岸），此與正常之交易方式雖相去
      甚遠；惟其等之所以會有此交易，係因證人鄭正雄積欠被
      告債務，而欲以本件瓦斯爐抵償，本即非一般正常之交易
      ，交易時、地縱有可疑，尚難遽以推論被告有贓物之認識
      。另被告購買本件瓦斯爐後，未將之帶回家中，而藏放在
      廢棄豬舍一情；被告已解釋因其住家為小公寓，當時又下
      雨，故想暫置放於豬舍，酌之本件交易係證人鄭正雄主動
      聯絡被告以物抵債，事出突然故被告將物品暫置豬舍，亦
      無違常之處。
（三）至被告與證人鄭正雄就彼此間債務為5,000元或1萬元，說
      詞不一，及被告知悉證人有竊盜前科等情；尚無從證明被
      告主觀上對其所收受之物係他人為財產犯罪所得之物，仍
      不得因此資為被告故買贓物犯罪之論據。
（四）綜上各情，本件依公訴人所舉證據，尚無法證明被告對其
      所買物品有贓物之認識。此外，本院復查無積極證據足資
      認定被告確有故買贓物犯行，揆諸上開說明，及本於「罪
      疑唯輕」原則，法院即無從遽為有罪之判決。原審為被告
      無罪之諭知，尚無不合。上訴意旨所指，均無從證明被告
      對其所買物品有贓物之認識，自無足取，其上訴應予以駁
      回。
據上論斷，應依刑事訴訟法第373條、第368條，判決如主文。
本案經檢察官鍾忠孝到庭執行職務。
中    華    民    國    98    年    12    月    25    日
                        審判長法  官  何方興
                              法  官  王紋瑩
                              法  官  林德盛
以上正本證明與原本無異。
本件不得上訴。
中    華    民    國    98    年    12    月    25    日
                              書記官  陳有信
附件：
臺灣花蓮地方法院刑事判決               98年度易字第204號
公  訴  人  臺灣花蓮地方法院檢察署檢察官
被      告  甲○○
上列被告因贓物案件，經檢察官提起公訴（98年度偵字第2632號
），本院判決如下：
    主  文
甲○○無罪。
    理  由
一、公訴意旨略以：被告甲○○明知鄭正雄於民國98年4 月20日
    凌晨某時，於花蓮縣壽豐鄉木瓜溪沿岸某處，欲出售之6、7
    台全新、精工牌瓦斯爐係來路不明之贓物，竟基於故買贓物
    之故意，以新臺幣（下同）1 萬元之代價向鄭正雄購買上開
    瓦斯爐，嗣後將上開瓦斯爐藏置於花蓮縣新城鄉佳山基地附
    近某處廢棄豬舍內，因認被告係涉犯刑法第349條第2項之故
    買贓物罪嫌云云。
二、犯罪事實應依證據認定之，無證據不得推定其犯罪事實，而
    所謂認定犯罪事實之證據，係指足以證明被告確有犯罪行為
    之積極證據而言，該項證據必須適合於被告犯罪事實之認定
    ，始得採為斷罪之資料，不能證明被告犯罪，應諭知無罪之
    判決，刑事訴訟法第154 條第2 項、第301 條第1 項分別定
    有明文。再按，事實之認定，應憑證據，如未能發現相當證
    據，或證據不足以證明，自不能以推測或擬制之方法，為裁
    判基礎；且認定不利於被告之事實須依積極證據，苟積極證
    據不足為不利於被告事實之認定時，即應為有利於被告之認
    定；另認定犯罪事實所憑之證據，雖不以直接證據為限，間
    接證據亦包括在內，然無論直接證據或間接證據，其為訴訟
    上之證明，須於通常一般之人均不致有所懷疑，而得確信其
    為真實之程度者，始得據之為有罪之認定，倘其證明尚未達
    到此一程度，而有合理之懷疑存在，無從使事實審法院得有
    罪之確信時，即應由法院為諭知被告無罪之判決（最高法院
    40年臺上字第86號、30年上字第816 號、76年臺上字第4986
    號判例參照）。復按刑法故買贓物罪之成立，固必以他人犯
    有財產上之犯罪為前提，且行為人主觀上必須對其所收受之
    物係他人為財產犯罪所得之物有所認識，並進而故買，始具
    故買贓物之故意，如不能證明行為人有贓物認識，雖予以故
    買，仍不得以故買贓物罪相繩。
三、公訴人認被告甲○○涉有上開故買贓物犯行，無非係以證人
    即被害人張耀西、證人鄭正雄於警詢及偵查中之證述為其論
    據。訊據被告甲○○雖坦承於起訴書所載時、地向鄭正雄購
    買上開瓦斯爐，惟否認有何故買贓物之犯行，辯稱：「我是
    朋友介紹而與鄭正雄認識，鄭正雄之前在做汽車廢油回收，
    我從事修車方面，我們會碰面。98年4 月間某日接近凌晨時
    鄭正雄打電話與我聯絡，那天很晚，又下雨，他說他在推銷
    廚具，廚具大家都會用到，我會同意與他見面，是因他之前
    欠我5 千元，我之前又聯絡不到他，他約我見面我才會與他
    見面，我有向他討錢的意思，我們就約中間地點見面，當天
    我看到他開貨車過去。」、「買瓦斯爐的原因是鄭正雄欠我
    錢，他說是倒店貨，而我要不到他欠我的錢。」、「我完全
    沒有懷疑過那是贓物。」、「我知道鄭正雄之前有竊盜前科
    ，但沒有想到東西可能是他偷的。」等語。
四、經查：
(一)據證人鄭正雄於本院結證表示：「我偷完小貨車把車子開回
    花蓮後才打電話給甲○○，因我欠甲○○錢，我跟他說我朋
    友公司有不要的瓦斯爐，問他要不要抵帳，我跟甲○○說這
    是倒店剩的，我跟他說是中古的，這些貨實際上不是朋友的
    倒店貨，是我騙他的。」、「見面後我跟他說這是朋友倒店
    的貨，我說這是八成新，他沒有檢查瓦斯爐狀況，因當時下
    大雨，我有跟他說這是瓦斯爐，他沒有注意看我載的貨，我
    有欠他錢，所以他答應，他有說如果是贓物他不要，我就跟
    他保證說那不是贓物，他才收。」等語，與被告所辯大致相
    符，足認被告確因想追討債款始同意購買上開瓦斯爐，而鄭
    正雄亦告以上開瓦斯爐係倒店貨，即難認定被告購買時有明
    知為贓物之認識。
(二)又雖鄭正雄有竊盜前科且過去未從事廚具之銷售、上開瓦斯
    爐來歷不明且未附保證書、交易的時間及地點與一般尋常廚
    具買賣有別等情，固使被告是否就瓦斯爐為贓物知情，存有
    可疑之處。然刑法第349條第2項之故買贓物罪，須以直接故
    意犯之，不處罰未必故意。鄭正雄之竊盜前科不一定得推論
    其出售之物均屬贓物；又案發當時處經濟不景氣期間，廚具
    業者倒店而以低價售出庫存品抵債之情形，非不可能，鄭正
    雄係從事資源回收業，其向經營不善之廚具店收取倒店貨而
    轉售，亦有可能；再以被告與鄭正雄間有金錢債務關係，被
    告為收回欠款，於深夜與鄭正雄在路邊會面，協談以收購上
    開瓦斯爐之部分價款抵償債務，亦屬合於情理；另倒店貨與
    經由一般正常銷售通路出售之商品，自有價格上的差異，亦
    難據本件銷售之金額高低推論被告有明知為贓物之情事。從
    而，依卷內之證據，尚難就被告有明知上開瓦斯爐為贓物之
    認識乙事，尚未能達於無可懷疑之確信程度，揆上說明，即
    應為無罪之認定。
(三)綜上所述，檢察官所舉證據無從證明被告有故買贓物之直接
    故意，復查無何積極證據足資證明被告涉有起訴意旨所指之
    犯行，自屬不能證明其犯罪，應為被告無罪之諭知。
據上論斷，應依刑事訴訟法第301 條第1 項，判決如主文。
本案經檢察官龔書安到庭執行職務
中    華    民    國    98    年    10    月    26    日


司法院資訊處製作；財團法人民間司法改革基金會備份。
